臺灣桃園地方法院刑事判決　　　　　　　100年度訴字第697號
公　訴　人　臺灣桃園地方法院檢察署檢察官
被　　　告　翁節義
指定辯護人　公設辯護人陳瑞明
上列被告因違反槍砲彈藥刀械管制條例案件，經檢察官提起公訴
（100年度偵字第5786號），本院判決如下：
    主  文
翁節義未經許可，寄藏可發射子彈具有殺傷力之改造手槍，處有
期徒刑壹年陸月，併科罰金新臺幣參萬元，罰金如易服勞役，以
新臺幣壹仟元折算壹日。扣案之仿WALTHER 廠PPK/S 型半自動改
造手槍壹枝（含彈匣壹個，槍枝管制編號：0000000000）沒收。
    事  實
一、翁節義明知可發射子彈具有殺傷力之手槍，係屬槍砲彈藥刀
    械管制條例所列管之槍枝，非經中央主管機關之許可，不得
    擅自持有及寄藏。詎仍基於為他人寄藏槍枝之犯意，於民國
    99 年7月間某日，受真實年籍姓名不詳、綽號「豬肉」之成
    年男子委託，受託寄藏綽號「豬肉」之人所有之仿WALTHER
    廠PPK/S 型半自動改造手槍1 枝（含彈匣1 個，槍枝管制編
    號：0000000000）於其位在桃園縣大溪鎮○○○街109 巷21
    號住處。嗣於100年2 月1日，因翁節義另涉犯違反毒品危害
    防制條例案件遭警查獲，事後至桃園縣政府警察局中壢分局
    製作筆錄之際，於有偵查犯罪犯罪權限之公務員發覺前，向
    警方坦承受寄槍枝並帶同警方返回住處，當場扣得前揭改造
    手槍1枝，自首並接受本院裁判。
二、案經桃園縣政府警察局中壢分局報告臺灣桃園地方法院檢察
    署檢察官偵查起訴。
    理  由
壹、程序部分：
一、按現行刑事訴訟法關於鑑定之規定，除選任自然人充當鑑定
    人外，另設有囑託機關鑑定制度。依同法第198 條、第208
    條之規定，不論鑑定人或鑑定機關、團體，固均應由法院、
    審判長、受命法官或檢察官視具體個案之需要而為選任、囑
    託，並依第206 條之規定，提出言詞或書面報告，始符合同
    法第159 條第1 項所定得作為證據之法律有規定之情形。否
    則所為之鑑定，仍屬傳聞證據。然於司法警察機關調查中之
    案件，為因應實務上，或因量大、或有急迫之現實需求，併
    例行性當然有鑑定之必要者，例如槍彈有無殺傷力等鑑定，
    基於檢察一體原則，得由該管檢察長對於轄區內之案件，以
    事前概括選任鑑定人或囑託鑑定機關、團體之方式，俾便轄
    區內之司法警察官、司法警察對於調查中之此類案件，得即
    時送請先前已選任之鑑定人或囑託之鑑定機關、團體實施鑑
    定，以求時效。此種由檢察機關概括選任鑑定人或概括囑託
    鑑定機關、團體，再轉知司法警察官、司法警察於調查犯罪
    時參考辦理之作為，法無明文禁止，係為因應現行刑事訴訟
    法增訂傳聞法則及其例外規定之實務運作而為。此種由司法
    警察官、司法警察依檢察官所概括選任之鑑定人或囑託鑑定
    機關、團體所為之鑑定結果，與檢察官選任或囑託為鑑定者
    ，性質上並無差異，同具有證據能力（最高法院96年度台上
    字第2860號判決意旨參照）。是以，卷附內政部警政署刑事
    警察局100 年3 月8 日刑鑑字第1000019635號鑑定書雖係由
    桃園縣政府警察局送驗鑑定之結果，依上說明，仍有證據能
    力。
二、第按被告以外之人於審判外之陳述，雖不符刑事訴訟法第15
    9條之1至第159條之4之規定，而經當事人於審判程序同意作
    為證據，法院審酌該言詞陳述或書面陳述作成時之情況，認
    為適當者，亦得為證據。當事人、代理人或辯護人於法院調
    查證據時，知有第159條第1項不得為證據之情形，而未於言
    詞辯論終結前聲明異議者，視為有前項之同意，刑事訴訟法
    第159條之5定有明文。查本件被告及其辯護人於言詞辯論終
    結前，對於桃園縣政府警察局中壢分局搜索扣押筆錄、扣押
    物品目錄表、扣押物品清單、桃園縣政府警察局槍枝初步檢
    視報告表，均未就證據能力聲明異議，本院審酌該等供述證
    據之取得過程並無瑕疵，與本案待證事實間復具有相當之關
    聯性，以之為本案證據並無不當，自得採為本件認定犯罪事
    實之基礎。
貳、實體部分：
一、上揭事實，業據被告翁節義於警詢、偵查、本院審理時坦承
    不諱，且扣案之改造手槍（槍枝管制編號：0000000000）經
    桃園縣政府警察局送請內政部警政署刑事警察局鑑定結果認
    ：該槍枝係改造手槍，仿WALTHER 廠PPK/S 型半自動手槍製
    造之槍枝，換裝土造金屬槍管而成，經檢視，雖欠缺保險鈕
    ，惟不影響槍枝之擊發功能，可供擊發適用子彈使用，具有
    殺傷力，有內政部警政署刑事警察局100 年3 月8 日刑鑑字
    第1000019635號鑑定書在卷可稽，復有桃園縣政府警察局中
    壢分局搜索扣押筆錄、扣押物品目錄表、桃園縣政府警察局
    槍枝初步檢視報告表、現場照片等在卷可稽（見100 年度偵
    字第5786號卷，頁19至32、53至55），足認被告自白與事實
    相符，被告犯行可堪認定，應予依法論科。
二、論罪科刑：
    按寄藏與持有，均係將物置於自己實力支配之下，但寄藏之
    受人委託代為保管，其保管之本身所為之持有，既係寄藏之
    當然結果，法律上自宜僅就寄藏行為為包括之評價，不應另
    就持有予以論罪（最高法院74年台上字第3400號判例參照）
    。是核被告所為，係犯槍砲彈藥刀械管制條例第8 條第4 項
    之未經許可寄藏可發射子彈具有殺傷力之改造槍枝罪。又寄
    藏槍彈行為，自寄藏開始至終了均為行為之繼續，為單純一
    罪（最高法院93年度台上字第187 號判決意旨參照），則被
    告自99年7 月間寄藏槍枝至100 年2 月1 日止，為單純一行
    為，附此指明。另對於未發覺之罪自首而受裁判者，得減輕
    其刑。但有特別規定者，依其規定，刑法第62條定有明文。
    而槍砲彈藥刀械管制條例第18條第1 項前段規定，犯本條例
    之罪自首，並報繳其持有之全部槍砲、彈藥、刀械者，減輕
    或免除其刑。槍砲彈藥刀械管制條例既為刑法之特別法，該
    條例第18條第1 項前段規定，即為刑法第62條但書所示之特
    別規定，自應優先適用（最高法院91年度台上字第615 號判
    決意旨參照）。第按刑法第62條所指之「發覺」，係指該管
    公務員已知悉犯罪事實並知犯罪人為何人或對其發生嫌疑時
    ，即得謂為已發覺，但此項對犯人之嫌疑，仍須有確切之根
    據得為合理之可疑者，始足當之，若單純主觀上之懷疑，要
    不得謂已發生嫌疑；又所謂知悉，固不以確知其為犯罪之人
    為必要，但必其犯罪事實，確實存在，且為該管公務員所確
    知，始屬相當。如犯罪事實並不存在而懷疑其已發生，或雖
    已發生，而為該管公務員所不知，僅係推測其已發生而與事
    實巧合，均與已發覺之情形有別（最高法院72年台上字第64
    1 號、75年台上字第1634號判例意旨可資參照）。證人即查
    獲上開槍枝之員警李昔儒於本院審理時證稱：大約在100 年
    2 月初，在大溪員樹林之北極熊網咖內查獲被告持有毒品，
    之後將被告帶回隊上偵辦，發現被告刑案資料中有槍砲前科
    ，伊就問被告是否藏有槍枝，被告說沒有。於隔天中午製作
    筆錄時，被告向伊透露家中藏有1 枝改造手槍，伊就被告涉
    嫌毒品部分做完筆錄後，即帶被告返回住處，在被告住處一
    樓電視旁書櫃中，查獲放在書本後面之槍枝等語（見本院卷
    ，第39頁），足認被告係主動供出犯行而報繳其受寄之槍枝
    ，雖證人李昔儒曾根據被告前案紀錄詢問被告是否藏有槍械
    ，然其於本院審理時已證稱：一般只是依當事人前科還有閒
    聊時會問而已，並無相關跡證顯示被告持有槍枝等語（見本
    院卷，第39頁反面），從而，縱使被告確實有受寄槍枝行為
    ，且與證人李昔儒根據前案紀錄之推測吻合，然究與偵查犯
    罪權限公務員依相關事證事前已得知者有異，依上開說明，
    不得謂「已發覺」。是被告既於有偵查犯罪職權之機關人員
    發覺其涉犯本件犯罪前，主動向警員表示持有槍彈而有接受
    裁判之意思，當符合自首並報繳其所持有全部槍彈之要件，
    應依槍砲彈藥刀械管制條例第18條第1 項前段規定減輕其刑
    。爰審酌被告受寄槍枝雖未用以供他犯罪之用，然槍枝對社
    會治安影響至鉅，向為政府嚴厲禁止之物，被告對此漠然視
    之，足見被告法紀觀念淡薄，惟念被告自始供認犯行，態度
    堪稱良好，且主動帶同員警取出扣案槍枝，進而接受裁判，
    犯後頗有悔意，暨衡諸其犯罪之動機、目的、手段、品行、
    智識程度等一切情狀，量處如主文所示之刑，並就併科罰金
    之部分，諭知易服勞役之折算標準，以示懲儆。
三、沒收：
    按手槍係屬違禁物，其彈匣乃手槍之配件，屬槍枝構造之一
    部分，非供單獨使用，亦應屬違禁物（最高法院85年度台非
    字第331號判決意旨參照）。扣案之仿WALTHER 廠PPK/S型半
    自動手槍製造之改造手槍（槍枝管制編號：0000000000）具
    有殺傷力，內政部警政署刑事警察局100 年3 月8 日刑鑑字
    第1000019635號鑑定書在卷可證，該手槍核屬違禁物，而彈
    匣部分，依上說明乃係手槍一部份，俱應依刑法第38條第 2
    項、第1 項第1 款之規定宣告沒收，
四、據上論斷，應依刑事訴訟法第299 條第1 項前段，槍砲彈藥
    刀械管制條例第8 條第4 項、第18條第1 項前段，刑法第11
    條前段、第42條第3 項前段、第38條第1 項第1 款，判決如
    主文。
本案經檢察官張聰耀到庭執行職務
中    華    民    國  100     年    11    月    01    日
                  刑事第十三庭 審判長 法  官  蔡虔霖
                                      法  官  葉韋廷
                                      法  官  張宏任
如不服本判決應於收受判決後10日內向本院提出上訴書狀，並應
敘述具體理由。其未敘述上訴理由者，應於上訴期間屆滿後20日
內向本院補提理由書(均須按他造當事人之人數附繕本)「切勿逕
送上級法院」。
以上正本證明與原本無異。
                                      書記官  陳美宜
中    華    民    國  100     年    11    月    01    日